【裁判字號】    98,交聲,64
【裁判日期】    980114
【裁判案由】    違反道路交通管理處罰條例聲明異議
【裁判全文】
臺灣桃園地方法院交通事件裁定          98年度交聲字第64號
原處分機關  交通部公路總局臺北區監理所
異  議  人
即受處分人  北展實業有限公司
                    統一編號：.
代  表  人  甲○○
上列異議人因違反道路交通管理處罰條例案件，不服交通部公路
總局臺北區監理所中華民國95年5月29日北監自裁字第裁40-Z000
00000 號違反道路交通管理事件裁決書所為之處分，聲明異議，
本院裁定如下：
    主  文
異議駁回。
    理  由
一、異議意旨略以：異議人即受處分人北展實業有限公司所有車
    號自用小客車，前經原處分機關交通部公路總局臺北區監理
    所於民國95年7 月14日逕行註銷汽車牌照，惟該裁決書乃寄
    存在板橋28支局招領，異議人無從得知牌照將被註銷乙事，
    且該址於95年4 月售屋成局，異議人於同年5月至7月間未在
    上址營業，並於同年11底完成遷址動作，非惡意拒收裁決書
    ，實因工作區域常變更，復於遷址後即陸續收受相關文書、
    稅單，遂忽略變更車籍地址，異議人願繳納罰鍰以換取應有
    權益，為此，爰依法聲明異議，請求撤銷原處分。
二、按受處分人，不服道路交通管理處罰條例第8 條主管機關所
    為之處罰，得於接到裁決書之翌日起20日內，向管轄地方法
    院聲明異議，同條例第87條第1 項定有明文。次按依前開規
    定聲明異議之期間，自裁決送達之翌日起算，並得依法扣除
    在途期間及聲請回復原狀；交通法庭認聲明異議不合法律上
    之程式或其異議權已經喪失者，應以裁定駁回之，但其不合
    法律上之程式可補正者，應先定期命為補正，逾期不補正者
    ，即予駁回，道路交通案件處理辦法第12條、第18條訂有明
    文。另按送達由行政機關自行或交由郵政機關送達；送達，
    於應受送達人之住居所、事務所或營業所為之；於應送達處
    所不獲會晤應受送達人時，得將文書付與有辨別事理能力之
    同居人、受僱人或應送達處所之接收郵件人員；送達，不能
    依前2 條規定為之者，得將文書寄存送達地之地方自治或警
    察機關，並作送達通知書兩份，一份黏貼於應受送達人住居
    所、事務所、營業所或其就業處所門首，另一份交由鄰居轉
    交或置於該送達處所信箱或其他適當位置，以為送達；前項
    情形，由郵政機關為送達者，得將文書寄存於送達地之郵政
    機關，此為行政程序法第68條、第72條第1 項前段、第73條
    第1 項、第74條第1項、第2項所明定。復按處理違反道路交
    通管理事件，有關文書送達之程序，依行政程序法之規定，
    違反道路交通管理事件統一裁罰基準及處理細則第5 條亦訂
    有明文。
三、經查：
  (一)原處分機關認異議人有違反道路交通管理處罰條例第33條第
    1項不依規定任意變換車道情事，而於95年5月29日以北監自
    裁字第裁40-Z00000000號裁決書，裁處異議人罰鍰新臺幣（
    下同）6,000元，並記汽車違規紀錄1次，嗣前開裁決書經以
    郵務送達，因未晤異議人或其同居人等人，而於同年6月2日
    寄存送達於異議人登記之車籍地址「臺北縣土城市○○街24
    巷6號2樓」，亦即為異議人公司登記所在地等情，有前開裁
    決書、送達證書、車號查詢汽車車籍表及歷次公司設立登記
    事項卡各1 份在卷可稽，足以認定。準此，異議人若不服上
    揭處罰，自應於前開裁決書寄存送達生效之翌起20日，亦即
    應於95年6 月22日以前，向該時所管法院聲明異議，然異議
    人卻遲至97年12月31日始具以書狀向原處分機關聲明異議，
    此亦有聲明異議狀上之原處分機關收狀戳章可參，足徵異議
    人之聲明異議顯已逾越前開聲明異議之20日不變期間，而屬
    不可補正之事項，其異議權業已喪失無訛，自不得遽以提起
    本件聲明異議。
  (二)至於，異議人雖以前詞為據，認非惡意拒收裁決書，實乃因
    公司遷址未及繳納罰鍰，致遭原處分機關於95年7 月14日逕
    行註銷汽車牌照乙節。然查，異議人就此部分之異議權業已
    尚失乙節，如前所述，且互核異議人登記之車籍地址，現仍
    為「臺北縣土城市○○街24巷6號2樓」，公司所在地則直迨
    95年11月2日始遷移至「桃園縣平鎮市○○路南勢2段93號」
    ，於本件裁決期間，其送達處所尚無變更，雖其另提出以其
    配偶池明達為出賣人之95年3月9日不動產所有權移轉契約書
    為據，但參該段期間異議人各項登記址均為「臺北縣土城市
    ○○街24巷6號2樓」，亟難謂有已遷址而原裁決書未經合法
    送達之情事存在。況且，原處分機關依行政程序法送達之規
    定，由郵政機關送達裁決書，因不獲會晤應受送達人等，乃
    將之寄存於送達地所在之板橋28支局招領，亦合於法律規定
    ，異議人當無由空言辯稱該址已非其所在地，而認無應予逕
    行註銷汽車牌照情形。
  (三)復且，裁決書之送達，旨在通知受送達人其違規事實及處罰
    ，而本件異議人經送達前開裁決書後，未按時繳交罰鍰或依
    法申訴，換言之，前開裁決書送達早已達成預定之通知效果
    ，對異議人所謂之救濟權已有相當保障，並無任何侵害可言
    ，僅其對此輕率以對甚或置之不理而已，自難期異議人嗣於
    收受吊扣駕照甚至吊銷駕照處分書之送達時，能逕行繳送駕
    照而予執行裁罰。此外，一旦監理機關做成易處吊扣駕照甚
    至易處吊銷駕照等處分時，該處分現時對外生效，根本無法
    再繳納罰鍰結案，由事實面而言，除非前開處分之作成過程
    有所瑕疵（例如異議人確已繳納罰鍰，或在限期前做成處分
    等），否則僅餘繳送駕照一途，殊難想像異議人得再從實體
    上抗辯其有無違規事由，且上述易處吊銷、吊扣駕照處分之
    可能瑕疵，亦非無救濟方法（行政程序法第117 條規定參照
    ），相較於監理機關為此需分次裁決所付出之公益成本而言
    ，此種保護方式未免過厚，是異議人自不得認原處分機關逕
    行註銷汽車牌照之處分，有違法或不當侵害其權益情事，亦
    不因其嗣後有無繳納罰鍰，認得將原註銷處分撤銷。
  (四)基上，原裁決書早於95年6月2日已合法送達與異議人，但異
    議人未於法定期間內聲明異議，嗣於97年12月31日方提出聲
    明異議，其異議權業已喪失，自不合法；且異議人所辯各節
    ，均無礙於本件合法送達之事實認定，當無由認其仍得適法
    提起本件聲明異議。
四、綜上所述，異議人本件聲明異議，因其異議權已經喪失，於
    法不合，且屬不可補正之事項，其異議自屬不合法，應予駁
    回。
據上論斷，應依道路交通管理處罰條例第87條第2 項，道路交通
案件處理辦法第18條前段，裁定如主文。
中    華    民    國    98    年    1     月    14    日
                  交通法庭      法  官  黃翊哲
以上正本證明與原本無異。
如不服本裁定，應於裁定送達後5 日內，以書狀敘述理由（須附
繕本），向本院提出抗告。
                                書記官  劉霜潔
中    華    民    國    98    年    1     月    14    日


司法院資訊處製作；財團法人民間司法改革基金會備份。
